台灣屏東地方法院民事裁定　96年度訴字第116號
　　原　　　告　鎮恒企業股份有限公司
　　兼
　　法定代理人　乙○○
　　被　　　告　丙○○
　　　　　　　　台灣紐巴倫股份有限公司
　　上　一　人
　　法定代理人　甲○○
上列當事人間請求損害賠償事件，本院裁定如下：
    主      文
本件移送台灣士林地方法院。
    理      由
一、按訴之全部或一部，法院認為無管轄權者，依原告聲請或依
    職權以裁定移送於其管轄法院。民事訴訟法第28條第1 項定
    有明文。
二、查本件被告丙○○之戶籍已遷出國外，現住居所不明，且其
    自民國91年1 月19日出境後，迄今均未入境我國，有其戶籍
    資料及入出境查詢結果各1 份附卷可稽。至被告丙○○之最
    後設籍地固為本院所轄之屏東縣潮州鎮○○路54號，然戶籍
    地並非當然即係民法上之住所，且亦無證據可證明上開被告
    之最後設籍地即為其最後之住所，又兩造間並無合意由本院
    管轄之約定，是難認本院有管轄權。次查，本件被告台灣紐
    巴倫股份有限公司之主事務所所在地為台北市內湖區○○○
    道○ 段15號3 樓之1 ，亦有公司基本資料1 份在卷可憑，故
    該所在地之法院有管轄權；況依前開公司基本資料所載，被
    告丙○○現為該公司之董事，是本件若由公司所在地之法院
    管轄，相對於本院而言，應較能保障被告丙○○訴訟上之防
    禦權。
三、另查，原告雖主張被告丙○○係在大陸地區及我國均有發行
    之Forbes（福布斯或富比士）雜誌，發表侵害原告名譽權之
    言論，並刊登在雜誌網站上；惟上開報導之撰稿人係「Anit
    -a Qi 」，報導內容均為簡體字，有原告提出之雜誌內容影
    本1 份為證，顯見本件侵權行為之行為地非在本院之轄區內
    。又大眾傳播媒體並非一有受訪者向其陳述，即須加以報導
    ，尚須依「大眾傳播媒體之專業準則」在合理範圍內予以查
    證，參酌消息來源之可靠性、報導內容之公益性等因素，以
    決定是否加以報導。故縱認被告丙○○確有向上開雜誌記者
    陳述原告所謂侵害其名譽權之行為，應以被告向記者陳述該
    不實事項時，侵權行為業已完成終了，至該雜誌事後是否刊
    登該報導？係發行於大陸地區或我國？均係侵權行為完成後
    ，因第三人因素之介入所產生之結果，並非被告侵權行為之
    結果，是難認該雜誌所發行之地均為侵權行為結果地；蓋若
    非如此，雜誌發行後加上刊登於網站上，不僅海峽兩岸，包
    含我國各地法院，連同其他世界各國均可取得管轄權，此不
    僅涉及各國司法審判權之問題，對當事人及法院亦均有不便
    。是此時仍應在尊重侵權行為管轄權之傳統相關規定，避免
    當事人及法院困擾之考量外，就具體個案斟酌各該法院管轄
    區內是否有與侵權行為發生重要之關連，而原告並未證明於
    本院管轄區域內，有何與侵權行為之發生有重要關連之事實
    ，故應認本院亦無侵權行為之特別管轄權。
四、綜上，原告主張本件訴訟本院有管轄權一節，應無理由。從
    而，本件自應依民事訴訟法第2 條第2 項規定定其管轄法院
    ，爰依職權將本件訴訟移送台灣士林地方法院。
五、依民事訴訟法第28條第1項，裁定如主文。
中　　華　　民　　國　　96　　年　　3 　　月　　13　　日
                    民事第一庭    法　官　張以岳
以上正本係照原本作成。
如對本裁定抗告，須於裁定送達後10日內向本院提出抗告狀，並
繳納抗告費新台幣1,000 元。
                                  書記官　林志憲
中　　華　　民　　國　　96　　年　　3 　　月　　14　　日
